臺灣高等法院刑事判決
111年度上訴字第3050號
上  訴  人  臺灣宜蘭地方檢察署檢察官
上  訴  人  
即  被  告  陳健明



選任辯護人  法律扶助基金會林詠御律師
上列上訴人因被告殺人未遂等案件，不服臺灣宜蘭地方法院110
年度矚訴字第5號，中華民國111年7月12日第一審判決（起訴案
號：臺灣宜蘭地方檢察署110年度偵字第7227號），提起上訴，
本院判決如下：
    主  文
原判決關於非法持有非制式手槍之罪刑部分；及不得易科罰金之
定應執行刑部分，均撤銷。
陳健明犯非法持有非制式手槍罪，處有期徒刑貳年拾月，併科罰
金新臺幣貳萬元，罰金如易服勞役，以新臺幣壹仟元折算壹日。
其他上訴駁回。
    犯罪事實
一、陳健明有器質性人格異常與因毒品使用致器質性幻覺症，辨
    識自身行為違法或依其辨識而行為之能力，有顯著降低。其
    明知可發射子彈具殺傷力之非制式槍枝及子彈，均係槍砲彈
    藥刀械管制條例所定之管制物品，非經主管機關許可，不得
    非法持有，竟基於持有可發射子彈具殺傷力之非制式手槍、
    子彈之犯意，於民國110年9月間某日，在位於花蓮縣○○鄉○○
    街0巷0號住處內，因友人嚴彬瑞（業經臺灣花蓮地方檢察署
    另案偵查中）之交付，而非法持有附表一編號1、2、3所示
    具殺傷力之非制式手槍1枝（槍枝管制編號：0000000000號
    ）、具殺傷力之非制式子彈6顆，迄至110年10月14日為警查
    獲止。
二、陳健明有器質性人格異常與因毒品使用致器質性幻覺症，辨
    識自身行為違法或依其辨識而行為之能力，有顯著降低。其
    因急需金錢，於110年10月6日凌晨5、6時起至下午某時，在
    宜蘭縣礁溪鄉附近徘迴，途經宜蘭縣○○鄉○○路00巷0號之「
    祺紘銀樓」，竟起意持槍、彈強盜銀樓財物，遂分別為下列
    行為：
　㈠陳健明基於意圖為自己不法所有之加重竊盜犯意，於110年10
    月6日下午4時31分許，攜帶客觀上足供兇器使用之螺絲起子
    1支（未扣案），行經宜蘭縣○○鄉○○路000巷0號前，見黃淑
    真之車號000-0000號普通重型機車無人看管之際，因持螺絲
    起子著手撬開機車電門未果，改竊取黃淑真所有、放置機車
    上之安全帽1頂，得手後，攜離現場。
  ㈡陳健明於同日下午5時48分許，為避免遭人發現，將原先穿著
    之紅黑色風衣外套換下，改穿白色POLO衫及黑色袖套，並頭
    戴白色鴨舌帽及上開竊得之安全帽，另基於意圖為自己不法
    所有之竊盜犯意，行經宜蘭縣○○鄉○○路00號前，見姚漢脩向
    永定租車行承租之車號000-0000號普通重型機車鑰匙未取下
    ，徒手啟動電門，竊取機車1部及車上安全帽2頂，得手後，
    駛離現場。
  ㈢陳健明於同日晚間7時50分許，變換為身著黑色緊身衣、黑色
    袖套、頭戴白色鴨舌帽及鵝黃色安全帽之裝扮，騎乘前開竊
    得之機車1部，前往「祺紘銀樓」所在之宜蘭縣礁溪鄉仁愛
    路15巷附近停車，攜帶前開客觀上足以造成他人生命及身體
    危害，可供兇器使用之槍、彈，基於意圖為自己不法所有之
    加重強盜犯意，將手槍內子彈上膛，另撿拾路邊之L型塑膠
    水管1根作為「祺紘銀樓」之門檔，防止大門遭鎖。陳健明
    依其社會生活之通常經驗與智識，已預見持已上膛可發射子
    彈具殺傷力之改造手槍，隨時有可能擊發傷人，且朝人體發
    射子彈，因擊發之子彈對人體具有極大之深度穿透力及破壞
    力，倘經射中要害，極可能造成人員死亡之結果，竟仍基於
    即使發生他人死亡之結果，仍不違背其本意之殺人之不確定
    故意，手持子彈上膛之手槍進入「祺紘銀樓」內，旋即舉起
    手槍扣按扳機，擊中正在場之林祺紘頭部，致林祺紘當場血
    流不止，而受有頭部槍傷併開放性傷口及顱骨骨折、右側硬
    腦膜下出血及蜘蛛網膜下腔出血等傷害，經送醫救治後幸保
    一命，未發生死亡結果而殺人未遂。陳健明旋即持槍、彈指
    向在場林廷陽，恫嚇稱：「搶劫」、「櫥子內的東西（黃金
    ）拿出來，我要大條的，快一點（臺語）」等語，以此強暴
    、脅迫方式致使在場之林廷陽、林祺紘、吳麗卿均達到不能
    抗拒之程度，林廷陽拿鑰匙欲將放置金飾之櫥櫃鎖頭打開，
    吳麗卿趁機持書本打向陳健明持槍之手，欲將手槍打下未果
    ，然陳健明再次扣按扳機後發現無法擊發，隨即退至門口處
    並拉手槍滑套（欲排除卡彈），林廷陽見機持椅子砸向陳健
    明，陳健明見狀，逃出大門並騎乘上開贓車逃逸而強盜未遂
    。
三、陳健明騎車逃逸至宜蘭縣礁溪鄉大忠路255巷附近空地，棄
    置機車、拆下車牌隨同竊得之安全帽丟棄草叢中，改駕駛其
    所有之車輛返回其花蓮縣○○鄉○○街0巷0號住處，途中行經花
    蓮縣新城鄉十六結路附近時，將其作案用之白色POLO衫1件
    、紅黑色風衣外套1件及袖套1雙丟棄在水池內。經警獲報而
    調閱現場監視器錄影畫面，循線追查後，於110年10月6日晚
    間8時許，在宜蘭縣○○鄉○○路00巷0號「祺紘銀樓」內，扣得
    彈頭1顆、彈殼1顆及L型塑膠水管1根；另於110年10月7日下
    午3時許，在花蓮縣○○鄉○○路00號前農地扣得藍色牛仔褲1件
    ；復於於110年10月14日上午11時50分許，在花蓮縣○○鄉○○
    街000號扣得附表一編號1、2所示之槍、彈，始查悉上情。
四、案經黃淑真、姚漢脩、林祺紘、吳麗卿訴由宜蘭縣政府警察
    局礁溪分局報告臺灣宜蘭地方檢察署檢察官偵查起訴。
    理  由
壹、證據能力部分：
一、按被告以外之人於審判外之言詞或書面陳述，除法律有規定
    者外，不得作為證據。另按被告以外之人於審判外之陳述，
    雖不符合同法第159條之1至第159條之4之規定，然經當事人
    於審判程序同意作為證據，法院審酌該言詞陳述或書面陳述
    作成時之情況，認為適當者，亦得為證據。當事人、代理人
    或辯護人於法院調查證據時，知有第159條第1項不得為證據
    之情形，而未於言詞辯論終結前聲明異議者，視為有前項同
    意，刑事訴訟法第159條第1項、第159條之5分別定有明文。
    該條立法意旨在於傳聞證據未經當事人之反對詰問予以核實
    ，原則上先予排除，惟若當事人已放棄反對詰問權，於審判
    程序中表明同意該等傳聞證據可作為證據；或於言詞辯論終
    結前未聲明異議，基於尊重當事人對傳聞證據之處分權，及
    證據資料愈豐富，愈有助於真實發見之理念，且強化言詞辯
    論主義，使訴訟程序得以順暢進行，上開傳聞證據亦均具有
    證據能力。查本件被告以外之人於審判外之言詞或書面陳述
    屬傳聞證據部分，檢察官、被告及辯護人於本院準備程序中
    同意有證據能力，且迄於言詞辯論終結前亦未聲明異議，復
    本院認其作成之情形並無不當情形，經審酌後認為適當，均
    應認於本案有證據能力。
二、另本件認定事實引用之卷內其餘非供述證據部分，與本案均
    有關連性，亦無證據證明係實施刑事訴訟程序之公務員以不
    法方式所取得，依刑事訴訟法第158條之4之反面解釋，當有
    證據能力，復於本院審理時，提示並告以要旨，使檢察官、
    被告及辯護人充分表示意見，自得為證據使用。
貳、本院之判斷
一、認定犯罪事實一、二㈠、㈡所憑證據及認定之理由
  ㈠上訴人即被告陳健明於犯罪事實一所載時、地非法持有附表
    一編號1、2、3所示具殺傷力之非制式手槍1枝、非制式子彈
    6顆；另於犯罪事實二㈠、㈡所載時、地，持螺絲起子、徒手
    竊盜等情，業據被告迭於警詢、偵訊及原審、本院坦承不諱
    （見宜檢110年度偵字第7227號卷《下稱偵7227卷》第10至14
    、183至184、203至204頁，原審110年度聲羈卷第19至20頁
    ，原審110年度矚訴字第5號卷《下稱原審卷》一第37至38、17
    0頁，原審卷二第18、90至91頁，本院卷第159至160、284頁
    ）。
　㈡業經告訴人黃淑真於警詢中指述：車號000-0000號機車鑰匙
    孔遭破壞、安全帽1頂遭竊等情在卷（見宜檢110年度他字第
    1193號卷《下稱他1193卷》第7至8頁）；告訴人姚漢脩於警詢
    中指述：租用之車號000-0000號機車1部、安全帽2頂遭竊等
    情在卷（見偵7227卷第22至23頁）。復有尋獲車號000-0000
    號機車、安全帽等照片24幀（見偵7227卷第77至82頁）；宜
    蘭縣政府警察局礁溪分局（下稱礁溪分局）110年10月14日
    扣押筆錄、扣押物品目錄表、扣押物品收據（見偵7227卷第
    185至188頁）；犯案槍枝、子彈、機車棄置地點照片共10幀
    （見偵7227卷第189至191頁）；礁溪分局110年11月8日函檢
    附之礁溪分局偵辦祺紘銀樓槍擊案勘察報告及附件一至十四
    （見偵7227號卷第228至276頁）附卷可稽。
　㈢且有附表一編號1至3所示手槍、子彈、彈頭及彈殼扣案可資
    佐證。又查扣如附表一編號1、2所示槍、彈，經內政部警政
    署刑事警察局鑑驗結果，詳如附表一編號1、2之「說明」欄
    所載，有內政部警政署刑事警察局110年11月25日刑鑑字第1
    108019532號鑑定書1份在卷可憑（見原審卷一第135至141頁
    ）。又被告在犯罪事實二㈢所示時、地擊發子彈1顆（附表一
    編號3查扣之彈頭、彈殼各1顆），致告訴人林祺紘當場血流
    不止，而受有頭部槍傷併開放性傷口及顱骨骨折、右側硬腦
    膜下出血及蜘蛛網膜下腔出血等傷害，該顆子彈顯然具有殺
    傷力，是以，被告非法持有具有殺傷力之非制式手槍1枝、
    非制式子彈共6顆，應堪認定。
二、認定犯罪事實二㈢所憑證據及認定之理由
　㈠被告於犯罪事實二㈢所載時、地，以扣案之L型塑膠水管擋住
    大門，手持已上膛之槍、彈進入「祺紘銀樓」內，扣按扳機
    發射子彈，擊中在場之告訴人林祺紘頭部，致林祺紘當場血
    流不止，而受有頭部槍傷併開放性傷口及顱骨骨折、右側硬
    腦膜下出血及蜘蛛網膜下腔出血等傷害，經送醫救治後幸保
    一命，未發生死亡結果；被告改持槍、彈指向在場被害人林
    廷陽，恫嚇稱：「搶劫」、「櫥子內的東西（黃金）拿出來
    ，我要大條的，快一點（臺語）」等語，致使在場之被害人
    林廷陽、告訴人林祺紘、吳麗卿均達到不能抗拒之程度，被
    害人林廷陽拿鑰匙欲將放置金飾之櫥櫃鎖頭打開，告訴人吳
    麗卿趁機持書本打向陳健明持槍之手，欲將手槍打下未果，
    被告陳健明再次扣按扳機後發現無法擊發，隨即退後至門口
    處並拉手槍滑套（欲排除卡彈），被害人林廷陽見機持椅子
    砸向被告，被告則逃出大門、騎乘贓車逃逸而強盜未遂等情
    ，業據證人即告訴人林祺紘於警詢、偵訊中（見偵7227卷第
    24至25、208至209頁）；證人即被害人林廷陽於警詢、偵訊
    中（見他1193卷第11至12、34至36頁）；證人即告訴人吳麗
    卿於警詢、偵訊中（見他1193卷第13至14、34至35頁）指訴
    、具結證述歷歷，且互核相符。
　㈡並有礁溪分局偵辦祺紘銀樓遭強盜案偵查報告（見他1193卷
    第3至6頁）；1006殺人案時序表（見他1193卷第15至17頁）
    ；犯嫌陳健明涉犯殺人案相關證據（見他1193卷第18至21頁
    ）；車號000-0000號之車輛詳細資料報表（車主：陳健明）
    （見他1193卷第24頁）；證人吳麗卿110年10月7日當庭繪製
    現場圖（他1193卷第39頁）；陳健明殺人、強盜案犯案時序
    表1份（見偵7227號卷第6至7頁）；臺灣宜蘭地方法院110年
    度聲搜字第405號搜索票（受搜索人：陳健明）（見偵7227
    卷第34頁）；礁溪分局110年10月6日扣押筆錄、扣押物品目
    錄表、扣押物品收據（見偵7227卷第35至40頁）；花蓮縣警
    察局新城分局（下稱新城分局）110年10月7日搜索扣押筆錄
    、礁溪分局扣押物品目錄表、新城分局扣押物品收據（偵72
    27卷第41至46頁）；礁溪分局110年10月7日搜索筆錄、扣押
    物品目錄表、扣押物品收據、搜索同意書（見偵7227卷第47
    至51頁）；礁溪分局110年10月7日扣押筆錄、扣押物品目錄
    表（見偵7227卷第52至54頁）；涉案之車號000-0000號車輛
    國道ETC車行紀錄表1份（見偵7227號卷第55頁）；通聯調閱
    查詢單（陳健明，0000000000號）（偵7227號卷第56至60頁
    ）；礁溪分局偵查隊時序刑案照片（監視器錄影擷取畫面54
    幀）（見偵7227號卷第61至74頁）；循線追查棄置點之照片
    6幀（見偵7227卷第75至76頁）；起獲贓車、車牌、安全帽
    、衣物及扣案物等照片24幀（見偵7227卷第77至82頁）；礁
    溪分局轄內發生「祺紘銀樓」遭槍擊案現場照片50幀（見偵
    7227卷第83至94頁）；監視器畫面比對、逃逸路線圖之照片
    12幀（見偵7227卷第119至121頁）；礁溪分局110年10月14
    日扣押筆錄、扣押物品目錄表、扣押物品收據（見偵7227卷
    第185至188頁）；起獲犯案槍枝、子彈照片10幀（見偵7227
    卷第189至191頁）；證人林祺紘110年10月18日繪製之現場
    圖（見偵7227卷第210頁）；國立陽明交通大學附設醫院110
    年10月7日出具林祺紘診斷證明書1份（見偵7227號卷第212
    頁）；礁溪分局110年11月8日函檢附之礁溪分局偵辦祺紘銀
    樓槍擊案勘察報告及附件一：祺紘銀樓老闆林廷陽簽寫勘察
    採證同意書暨現場證物清單、附件二：車主黃淑真簽寫勘察
    採證同意書、附件三：租用人姚漢脩簽寫勘察採證同意書、
    附件四：被告簽寫之勘察採證同意書、附件五：現場示意圖
    、附件六：相關證物示意圖、附件七至十二：刑事案件證物
    採驗紀錄表、附件十三：內政部警政署刑事警察局110年10
    月8日刑生0000000000號鑑定書、附件十四：現場勘察照片1
    08幀（見偵7227號卷第228至276頁）；被告提出之臺灣新竹
    地方法院110年度司票1162號裁定、臺灣花蓮地方法院民事
    執行處函（原審卷一第103至104、241至242頁）；內政部警
    政署刑事警察局110年11月25日刑鑑字第1108019532號鑑定
    書1份（見原審卷一第135至141頁）；國立陽明交通大學附
    設醫院111年10月5日函及檢附之林祺紘病歷資料就診紀錄（
    見本院卷第185至215頁）附卷可稽。
　㈢按刑法上之故意，分為直接故意與不確定故意（間接故意）
    ，所謂不確定故意，係指行為人對於構成犯罪之事實，預見
    其發生而其發生並不違背其本意者，刑法第13條第2項定有
    明文；又刑法上殺人與傷害罪之區別，應以加害人有無殺意
    為斷，以戕害他人生命之故意，著手於刺殺之實行而未發生
    死亡之結果，為殺人未遂；倘無使人喪失生命之故意，僅在
    使其身體、健康受到傷害，則為傷害罪，二罪皆發生傷害之
    結果，祗其主觀犯意及身體傷害程度不同而已。被害人所受
    傷害之程度及部位，固不能據為認定有無殺人犯意之唯一標
    準，但被害人所受傷害之程度、部位，及加害人之下手情形
    如何，於審究犯意方面，仍不失為重要參考（最高法院87年
    度台上字第4494號、98年度台上字第1385號判決意旨參照）
    。再按殺人犯意之存否，固係隱藏於行為人內部主觀之意思
    ，於持槍射擊之情形，就行為人所使用槍枝種類、子彈殺傷
    力之強弱，其射擊之距離、方向、部位、時間、與被害人曾
    否相識、有無宿怨等情，雖不能執為區別殺人與否之絕對標
    準，然仍非不得盱衡審酌事發當時情況，深入觀察行為人與
    被害人衝突之起因、行為當時所受之刺激，視其下手情形、
    射擊時間、位置，佐以其所執槍枝種類暨行為後之情狀等予
    以綜合論斷。經查：
　　⒈被告持已上膛之槍、彈，扣按扳機而擊中告訴人林祺紘頭
      部，致告訴人林祺紘血流不止，顯見該槍、彈均具有殺傷
      力無訛，而持具有殺傷力之槍枝射擊子彈，因子彈速度甚
      快、攻擊力強、殺傷力大，將使人不及反應，難以防禦、
      躲避，其非受專業訓練者，更難精確瞄準射擊部位，殺傷
      範圍甚廣，極易造成重大傷亡，且人體頭部係人之生命中
      樞，內有主司運動、感覺、記憶、動作協調等功能之大腦
      、小腦，及調節血壓、呼吸等重要功能之腦幹等重要器官
      ，屬人體之要害所在，甚為脆弱，加以子彈經擊發後具有
      穿透人體之力量，朝向人體頭部射擊實有傷及人體要害，
      或造成血管破裂大量失血，極易生死亡結果之可能，此係
      眾所周知之事實，為一般具有普通社會智識經驗之人所得
      共同認知者。被告為本案犯行時已年屆45歲，國中畢業之
      智識程度，且已有工作經驗等情，業據被告於警詢時供承
      明確（見偵7227卷第8頁），難謂沒有預見上情。
　  ⒉觀諸被告於偵查及原審供承：我知道手槍子彈上膛是可以
      隨時擊發的，我進入銀樓前，已先拉槍機，開完槍後因卡
      彈又拉槍機1次等語（見偵7227卷第161至163頁，原審卷
      二第91頁）。參以證人即告訴人林祺紘於偵訊中具結證稱
      ：被告進銀樓，我看到被告把手抬起來，接著聽到碰一聲
      ，心裡就知道被告朝我開槍，我當下摸頭上發現有血，且
      會痛，就大喊開槍等語（見偵7227卷第24至25頁）。佐以
      證人即告訴人吳麗卿於警詢、偵訊中證稱：被告進入店內
      ，就拿槍對著告訴人林祺紘開槍等語（見偵7227卷第28至
      29頁，他1193卷第34至36頁）。互核上開被告供述與2位
      證人之證述，可知被告進入銀樓前已將槍、彈上膛，屬於
      隨時得扣按扳機發射子彈以攻擊人體之情形，且被告進入
      銀樓內，顯有可能擊中告訴人林祺紘之身體要害，竟仍不
      顧後果，逕持槍、抬手朝向告訴人林祺紘身體重要部位之
      頭部，扣按扳機擊發具有殺傷力之子彈1顆。從而，無論
      是被告所持兇器種類、射擊距離及射擊狀況等各方面綜合
      觀之，足認被告主觀上可預見近距離對人體開槍可能導致
      死亡之結果，仍任由發生，且不違反其本意，有不確定之
      殺人故意，堪予認定。
  ㈣按強盜罪，除係由強制行為（即手段行為）與取走行為（即
    目的行為）結合而成，兩者間尚必須具有相當嚴密之連帶關
    係。亦即以強制行為作為目的取走行為之前置手段，該強制
    行為更係直接作用於其欲取財之對象，透過此種緊密的結合
    關係（因果關係），方得以使個別的強制行為與取走行為被
    視為獨立之強盜行為。是強盜罪強制行為之動向，係在於即
    時的取走，而非以未來實現之手段達到取財目的，否則僅屬
    恐嚇取財之範疇。又強盜罪之強制行為，包括強暴、脅迫、
    藥劑、催眠術或他法，施用此等手段之程度，以客觀上足以
    壓抑被害人之意思自由，至使不能抗拒為已足。所謂「至使
    不能抗拒」，指其強制行為，就當時之具體事實予以客觀之
    判斷，足使被害人身體上或精神上達於不能或顯難抗拒之程
    度。所謂就當時之具體事實予以客觀之判斷，應以通常人之
    心理狀態為標準，綜合考量被害人（如年齡、性別、體能等
    ）、行為人（如行為人體魄、人數、穿著與儀態、有無使用
    兇器、使用兇器種類等）以及行為情況（如犯行之時間、場
    所等）等各種具體事實之情況，倘行為人所施之強制行為依
    一般人在同一情況下，其意思自由因此受到壓抑，即應論以
    強盜罪。至於被害人實際上有無抗拒行為，與本罪成立不生
    影響（最高法院105年度台上字第2714號判決意旨參照）。
    經查：
　　⒈證人即告訴人吳麗卿於警詢、偵訊中證稱：被告一進入銀
      樓就朝告訴人林祺紘開槍，並叫被害人林廷陽不要動，用
      臺語說「門打開、櫥子內的東西拿出來」，用槍指著被害
      人林廷陽，要被害人林廷陽打開櫃子拿金條給被告，我趁
      機拿書砸向被告的手，但槍沒有掉，被害人林廷陽看到被
      告要拿槍指向我，就馬上拿椅子砸被告，被告才逃走等語
      （見偵7227卷第28至29頁，他1193卷第34至36頁）。核與
  　　證人即被害人林廷陽於警詢、偵訊中證述：我當時背對門
      口在看手機，聽到很大聲的槍聲，轉頭就看到被告說「搶
      劫」，對我很大聲說「櫥子內的東西拿出來，我要大條的
      ，快一點（閩南語）」，並把槍口對著我，我就說好要去
      拿鑰匙，剛好告訴人吳麗卿有丟東西，我就拿椅子砸向被
      告，被告就跑掉等語（見偵7227卷第26至27頁，他1193卷
      第34至36頁）相符、一致。
　　⒉並據被告於警詢、偵訊及原審供稱：我帶著槍進入銀樓行
      搶，緊張就開一槍，打到告訴人林祺紘，告訴人林祺紘倒
      地，接著我拿槍指著被害人林廷陽，要求把放金子的櫥窗
      打開，告訴人吳麗卿拿東西打我的槍，我嚇到往後退，發
      現手槍卡彈，我朝地上按了一下，再拉槍機，就變成彈頭
      卡在上面，我一邊退後一邊要取出子彈不成，就轉身逃走
      等情（見偵7227卷第10至14、161至163頁，原審卷一第37
      至43頁），核與上開2位證人之所證述之情節相符，堪認
      屬實。可見被告持槍進入銀樓內，即對告訴人林祺紘之頭
      部開槍，見告訴人林祺紘倒地後，猶持槍指向被害人林廷
      陽，要求被害人林廷陽取出金條，當時銀樓內僅有告訴人
      林祺紘、吳麗卿、被害人林廷陽在內，處於全無防備之狀
      態，被告突然持槍闖入並立刻朝人開槍致人倒地之強暴手
      段，再用槍口指向被害人林廷陽喝令取出財物等語，任何
      人遇此情況，均會擔心自己、家人遭受生命、身體及財產
      安全之威脅，且被告當時全程手持具有殺傷力之槍、彈，
      與告訴人林祺紘、吳麗卿、被害人林廷陽相距甚近，告訴
      人林祺紘、吳麗卿、被害人林廷陽難以閃躲逃離、亦手無
      寸鐵，若被告因被害人林廷陽不從而再次開槍攻擊，告訴
      人林祺紘、吳麗卿、被害人林廷陽顯然毫無抵禦能力，是
      依案發當時之空間情境，及被告擁有之武器等優勢，被害
      人林廷陽實無拒絕交付財物之意思自由，被告上開行為，
      以當時客觀時、地、人、物等情狀而言，已足使被害人林
      廷陽、告訴人林祺紘、吳麗卿均達於不能抗拒之程度。
　㈤至被告辯稱：未使用過該槍枝、只是想要嚇阻、慌亂中而過
    失擊發云云，辯護人辯稱：被告所為，只構成過失傷害、恐
    嚇取財未遂云云。惟查：
　　⒈被告起意強盜銀樓財物後，特意從車上取出槍、彈，進入
      銀樓前，將子彈上膛而處於可隨時擊發狀態，在告訴人等
      、被害人未及了解被告之來意，被告即抬手、扣按扳機擊
      中告訴人林祺紘頭部，顯然具有殺人之不確定故意，已如
      前述，被告辯稱過失開槍云云，應係事後飾卸之詞，無足
      採信。
　　⒉又被告確實開槍擊中告訴人林祺紘頭部，已著手於強暴、
      脅迫之手段；而被害人林廷陽見告訴人林祺紘遭槍擊倒地
      ，被告持槍指向自身，即依照被告之命令，欲拿取鑰匙打
      開放有金條之櫥櫃，益證被害人林廷陽已無抵抗能力，身
      心已陷於窘境而極感畏懼，意思決定之自由受到壓抑，擔
      心被告會再次開槍攻擊，僅得被迫交付財物。縱告訴人吳
      麗卿曾一度拿物品丟向被告，然該舉並未將槍打下，被告
      更當場再次扣按扳機、欲排除卡彈之情況，可見仍有繼續
      開槍射擊之意。綜合案發時之客觀環境及被告之行為手段
      、效果、被害人林廷陽、告訴人林祺紘、吳麗卿心理狀態
      等情狀，堪認案發時被告之行為，在客觀上確已使被害人
      林廷陽、告訴人林祺紘、吳麗卿喪失意思自由，達於不能
      抗拒乙節，均堪認定，既然被告顯非揮舞手槍之惡害通知
      之恐嚇手段爾爾，被告及辯護人上開所辯，顯屬事後推諉
      卸責之詞，洵無足採。
　㈥綜上，被告為犯罪事實二㈢所載殺人未遂、加重強盜未遂等犯
    行，均堪予認定，自應依法予以論科。
三、罪名
  ㈠按持有槍枝罪，其持有之繼續為行為之繼續，而非狀態之繼
    續，亦即一經意圖犯罪而持有槍枝，該罪雖告成立，但其完
    結，須繼續至持有行為終了之時為止（最高法院79年度台非
    字第264號判決意旨參照）。核被告為犯罪事實一行為，係
    犯槍砲彈藥刀械管制條例第7條第4項之非法持有非制式手槍
    罪、槍砲彈藥刀械管制條例第12條第4項之非法持有子彈罪
    。本件被告自110年9月間某日起至110年10月14日為警查扣
    為止，持有附表一編號1至3所示非制式手槍1枝、具殺傷力
    之非制式子彈6顆，屬持有行為之繼續，應各論以一罪。
  ㈡按刑法第321條第1項第3款之攜帶兇器竊盜罪，係以行為人攜
    帶兇器為其加重條件，此所謂兇器，其種類並無限制，凡客
    觀上足對人之生命、身體、安全構成威脅，具有危險性之兇
    器均屬之，且祗須行竊時攜帶此種具有危險性之兇器為已足
    ，並不以攜帶之初有行兇之意圖為必要（最高法院79年台上
    字第5253號判決先例意旨參照）。被告於犯罪事實二㈠行為
    時，持客觀上足以對他人生命及身體造成危害，可供作兇器
    使用之螺絲起子1支竊盜，核其所為，係犯刑法第321條第1
    項第3款之攜帶兇器竊盜罪。
　㈢被告為犯罪事實二㈡所載行為，係犯刑法第320條第1項之竊盜
    罪。
　㈣被告於犯罪事實二㈢行為時，持客觀上足以對他人生命及身體
    造成危害，可供作兇器使用之具殺傷力非制式手槍、子彈，
    核其所為，係犯刑法第271條第2項、第1項之殺人未遂罪；
    刑法第330條第2項、第1項之攜帶兇器強盜未遂罪。
  ㈤想像競合犯
　　⒈被告於犯罪事實一之時、地同時持有槍、彈行為，係以一
      行為同時觸犯非法持有非制式手槍罪、非法持有子彈罪，
      為想像競合犯，依刑法第55條之規定，從一重論以非法持
      有非制式手槍罪處斷。
　　⒉被告於犯罪事實二㈢之時、地，同時對告訴人林祺紘、吳麗
      卿、被害人林廷陽為加重強盜未遂犯行，係以一行為同時
      侵犯上開3人之法益，為同種想像競合犯，應論以一罪處
      斷。
　　⒊按刑法上一行為而觸犯數罪名之想像競合犯，其存在之目
      的，在於避免對於同一不法要素予以過度評價，則自然意
      義之數行為，得否評價為法律概念之一行為，應就客觀構
      成要件行為之重合情形、主觀意思活動之內容、所侵害之
      法益與行為間之關連性等要素，視個案情節依社會通念加
      以判斷。如具有行為局部之同一性，或其行為著手實行階
      段可認為同一者，得認與一行為觸犯數罪名之要件相侔，
      而依想像競合犯論擬（最高法院101年度台上字第2449號
      判決意旨參照）。查被告係為自己不法所有之持槍強盜銀
      樓財物意圖，其持槍攻擊告訴人林祺紘頭部之強暴行為，
      目的在於排除在場之人抵抗，以遂行其強取財物之強盜犯
      行，所為顯係一犯罪計畫下之行為，其行為之主觀目的相
      同，所侵害人身自由法益與其行為之關連性高，上開殺人
      未遂、加重強盜未遂犯行間有局部重疊，具有行為局部同
      一，或部分行為合致之情形，依前揭說明，應可評價為法
      律上一行為。是認被告以一行為觸犯殺人未遂、加重強盜
      未遂等2罪，為想像競合犯，依刑法第55條之規定，從一
      重論以殺人未遂罪處斷。公訴意旨認應分論併罰，尚有未
      洽，併此指明。
　㈥被告所犯非法持有非制式手槍罪、加重竊盜罪、竊盜罪、殺
    人未遂罪間，犯意各別，行為互異，應予分論併罰。
  ㈦按行為時因精神障礙或其他心智缺陷，致其辨識行為違法或
    依其辨識而行為之能力，顯著減低者，得減輕其刑，刑法第
    19條第2項定有明文。而依刑法第19條規定，刑事責任能力
    ，係指行為人犯罪當時，理解法律規範，辨識行為違法之意
    識能力，與依其辨識而為行為之控制能力。行為人是否有足
    以影響意識能力與控制能力之精神障礙或其他心理缺陷等生
    理原因，因事涉醫療專業，固應委諸於醫學專家之鑑定，然
    該等生理原因之存在，是否致使行為人意識能力與控制能力
    欠缺或顯著減低之心理結果，係依犯罪行為時狀態定之，故
    應由法院依職權調查證據之結果，加以判斷（最高法院96年
    度台上字第5297號、第5544號、第6368號判決意旨參照）。
    經查：
　　⒈被告患有思覺失調症，有羅東聖母醫院診斷證明書在卷可
      憑（見原審卷二第109頁）。其自97年間有相關症狀而持
      續就醫之情，有衛生福利部中央健康保險署111年8月31日
      函及檢附之被告就醫紀錄（見本院卷第143至151頁）；及
      被告之重大傷病免自行部分負擔證明卡、用藥紀錄卡（見
      原審卷一第91至92頁）在卷可查。
　　⒉經原審囑託臺北榮民總醫院蘇澳分院鑑定被告於本案行為
      時之精神狀態，結果略以：被告自95年起，因不明原因的
      情緒失控，前往慈濟醫院精神科門診、住院；自97年起，
      出現聽幻覺，經門診醫生開立重大傷病卡；自98年起不規
      則的精神科門診治療，同年開始使用毒品甲基安非他命，
      於99年至104年入監執行、持續看診；104年出監，因斷斷
      續續失眠、聽幻覺症狀，病情惡化，大多時間是拒看診；
      自110年10月起因為新冠肺炎疫情，其無經濟收入，壓力
      很大，變得十分煩躁，有暴力行為、脾氣壞、聽幻覺等病
      史；參以被告有頭部外傷之傷痕，施用毒品甲基安非他命
      之紀錄、持續聽幻覺狀況。認「被告因頭部外傷，有器質
      性人格異常與因毒品使用致器質性幻覺症，明顯衝動與幻
      覺，自控力不佳，對外界，行為認知能力減退」等情，有
      臺北榮民總醫院蘇澳分院111年3月30日函及所附精神鑑定
      報告書（見原審卷二第3至6頁）在卷可參。
　　⒊本院審酌被告於原審訊問時供稱：我的精神、情緒容易不
      明失控，一直有就診，以前有施用毒品等語（見原審卷一
      第41頁），以及上開精神病史、頭部外傷、鑑定結果等情
      狀，揆諸首揭之說明，應堪認定被告於本案為犯罪事實一
      、二㈠、二㈡、二㈢之非法持有非制式手槍罪、加重竊盜罪
      、竊盜罪、殺人未遂罪等行為時，確有因上開精神疾病致
      其辨識行為違法或依其辨識而行為之能力有顯著降低之情
      形，合於刑法第19條第2項得減輕其刑之規定，均依刑法
      第19條第2項規定減輕其刑。
　㈧按未遂犯之處罰，以有特別規定者為限，並得按既遂犯之刑
    減輕之，刑法第25條第2項定有明文。經查：
    ⒈被告已著手於殺人、加重強盜等犯罪行為之實行，惟尚未
      生死亡之結果，均屬未遂，關於所犯殺人未遂罪部分，依
      刑法第25條第2項之規定，遞減輕其刑。
　　⒉至被告所犯加重強盜未遂罪部分，原應減輕其刑，惟依前
      揭罪數說明，被告係從一重論處殺人未遂罪，然就被告此
      部分想像競合輕罪得減刑部分，本院於依刑法第57條量刑
      時，將併予審酌，附此敘明。
　㈨犯本條例之罪，於偵查或審判中自白，並供述全部槍砲、彈
    藥、刀械之來源及去向，因而查獲或因而防止重大危害治安
    事件之發生者，減輕或免除其刑，槍砲彈藥刀械管制條例第
    18條第4項前段定有明文。經查，
　　⒈被告於警詢、偵查及原審、本院均自白非法持有非制式手
      槍、子彈之犯行，並供稱：本案槍、彈來源為嚴彬瑞等語
      （見偵7227卷第12至13、183至184、203頁，原審卷二第8
      9頁，本院卷第167至168頁），另有指認犯罪嫌疑人紀錄
      表（指認人：陳健明）（見偵7227卷第15至19頁）在卷可
      佐。
　　⒉礁溪分局偵辦本案被告持槍彈強盜案，追溯槍、彈來源，
      因被告自白收受槍彈時間、地點，經警調閱監視器錄影畫
      面，查知嚴彬瑞有交付槍彈予被告之重嫌，礁溪分局持臺
      灣花蓮地方檢察署（下稱花蓮地檢署）檢察官傳票，通知
      嚴彬瑞到案說明，犯嫌嚴彬瑞固有辯解，惟坦承交付槍、
      彈予被告陳健明之客觀事實，現由花蓮地檢署另案偵辦等
      情，有礁溪分局111年10月10日函及檢附之嚴彬瑞刑事案
      件報告書、刑案照片、公務電話紀錄、光碟1片（見本院
      卷第223至235頁及證物袋內）；花蓮地檢署111年10月19
      日函（檢附之報告書、筆錄等置於證物袋內不公開之）（
      見本院卷第241頁、卷末袋內不公開資料）附卷可稽。
　　⒊從而，被告供述槍枝、子彈之來源為嚴彬瑞，因而查獲嚴
      彬瑞之情，已如前述，本件被告此部分所為，符合槍砲彈
      藥刀械管制條例第18條第4項之規定，且因被告持槍、彈
      為犯罪事實二㈢之犯行，危害社會治安，顯不宜免除其刑
      ，是就被告所犯非法持有非制式手槍罪部分，適用槍砲彈
      藥刀械管制條例第18條第4項前段之規定，遞減輕其刑。
參、駁回上訴之理由（犯罪事實二㈠、二㈡、二㈢部分；得易科罰
    金之定執行刑部分；宣告沒收部分）
一、原審因認被告為犯罪事實二㈠、二㈡、二㈢之加重竊盜、竊盜
    、殺人未遂、加重強盜未遂等犯行，均罪證明確：
　㈠適用刑法第271條第2項、第1項、第320條第1項、第321條第1
    項第3款、第330條第2項、第1項、第55條、第25條第2項、
    第19條第2項、第41條第1項前段、第51條第5款、第38條第1
    項、第38條第2項前段、第4項、第38條之1第1項前段、第3
    項等規定。
　㈡審酌被告前有違反毒品危害防制條例、竊盜等犯罪科刑紀錄
    ，有本院被告前案紀錄表1份在卷可參，素行難謂良好，其
    不思以正當途徑獲取所需，竟於本案數次以竊盜方式獲取不
    應得之財物，顯未能尊重他人之財產法益；其僅因缺錢即攜
    帶槍、彈為強盜犯行，嚴重侵害告訴人林祺紘、吳麗卿及被
    害人林廷陽之人身財產安全及意思決定自由，並以偷取他人
    機車、安全帽、多次變裝、換車逃逸等方式犯案，顯非臨時
    起意所為，惡性非輕，更持槍射擊告訴人林祺紘頭部，手段
    兇殘，致告訴人林祺紘要害受傷非輕，雖幸未造成死亡結果
    ，但已使告訴人林祺紘、吳麗卿及被害人林廷陽身心受有無
    法抹滅之傷害，對社會治安影響亦甚鉅大，犯罪情節嚴重，
    所為應予非難；併審酌其迄未與告訴人及被害人等達成和解
    ，賠償損害，兼衡其於警詢時自陳家庭經濟情形為貧寒之生
    活狀況、國中畢業之智識程度，暨犯後雖坦承部分犯行，然
    就殺人未遂、加重強盜未遂犯行猶飾詞狡辯之態度等一切情
    狀，分別就加重竊盜罪量處有期徒刑4月、就竊盜罪量處有
    期徒刑2月、就殺人未遂罪量處有期徒刑4年6月，並就得易
    科罰金部分，諭知以新臺幣（下同）1,000元折算1日之易科
    罰金折算標準。復考量被告上開犯行，所犯數罪之行為目的
    、手法相似，如以實質累加之方式定應執行刑，處罰之刑度
    顯將超過其行為之不法內涵與罪責程度，且刑罰之目的重在
    矯正被告之法治觀念及反社會性，並期能藉由刑罰之手段促
    使其再社會化，避免再犯，加以刑罰對於被告所造成之痛苦
    程度，係隨刑度增加而生加乘效果，並非以等比方式增加，
    故以隨罪數增加遞減其刑罰之方式，應已足以評價被告行為
    之不法性，是衡酌被告犯後態度及前述所載之各項情狀等因
    素，就被告所犯各罪為整體評價，綜合卷證審酌被告所犯數
    罪類型、次數、非難重複程度，就得易科罰金部分定其應執
    行有期徒刑5月，並諭知以1,000元折算1日之易科罰金折算
    標準。
　㈢復敘明：保安處分之措施本含社會隔離、拘束身體自由之性
    質，其限制人民之權利，實與刑罰相同，則本諸憲法保障人
    權之意旨與刑法之保護作用，法院於適用該法條而決定應否
    執行特定之保安處分時，即應受比例原則之規範，俾以保安
    處分之宣告，能與行為人所為行為之嚴重性、行為人所表現
    之危險性及對於行為人未來行為之期待性相當。經查，被告
    固經診斷認患有思覺失調症，有器質性人格異常與因毒品使
    用致器質性幻覺症，明顯衝動與幻覺，自控力不佳，對外界
    ，行為認知能力減退等情，業經認定如前，惟被告於原審供
    稱：我很後悔犯下本案，這段時間想了很多，自己太衝動，
    槍砲、竊盜等犯行我承認（見原審卷二第18、92頁），辯護
    人於原審辯護稱：被告對犯案過程均交代清楚，入監後仍持
    續就診中等語（見原審卷一第41頁，原審卷二第93頁）。可
    見被告犯後已知坦認客觀犯行，且知所悔悟，其犯罪之嚴重
    性、所表現之危險性等，尚未達於應與社會隔離之情況，又
    被告於案發後亦持續就診接受治療，堪認被告目前精神狀況
    已趨穩定，應無再予令入相當處所施以監護之必要，原審審
    酌目前並無何事證足認被告確有再犯或危害公共安全之虞，
    尚無施以監護之必要，爰不令其入相當處所施以監護，附此
    敘明。
　㈣另說明沒收部分：
　　⒈扣案之附表一編號1所示非制式手槍1枝（槍枝管制編號：0
      000000000號），應依刑法第38條第1項規定，宣告沒收之
      。
　　⒉又未扣案之螺絲起子1支，為被告供犯罪事實二㈠加重竊盜
      罪所用之物，且為被告所有等情，業據被告供承在卷（見
      原審卷二第89頁），依刑法第38條第2項前段、第4項之規
      定宣告沒收，於全部或一部不能沒收或不宜執行沒收時，
      追徵其價額。
　　⒊被告於犯罪事實二㈠竊得之安全帽1頂、於犯罪事實二㈡竊得
      之機車1部、安全帽2頂，皆屬被告之犯罪所得，均應依刑
      法第38條之1第1項前段、第3項宣告沒收，於全部或一部
      不能沒收或不宜執行沒收時，均追徵其價額。
　　⒋不予宣告沒收部分：
　　　⑴被告於犯罪事實二㈢所持用之扣案之L型塑膠水管1根，為
        被告於路邊撿拾，非屬被告所有之物，亦無證據證明係
        他人無正當理由提供者，爰不予宣告沒收。
　　　⑵附表一編號2之扣案子彈7顆，其中2顆認不具殺傷力，其
        餘5顆均因試射鑑驗而不復存在；另附表一編號3之彈頭
        、彈殼，已不具子彈完整結構，均非違禁物，皆不予宣
        告沒收。
      ⑶扣案之藍色牛仔褲1件等被告所著衣物，均係日常生活必
        要用品，不具刑法之重要性，該等物品之單獨存在並不
        具刑法上之非難性，對於被告犯罪行為之不法、罪責評
        價並無影響，應認此部分欠缺刑法上重要性，依刑法第
        38條之2第2項規定，皆不予宣告沒收。
　　　⑷就卷內其餘扣案物品，無證據證明與本案犯行相關，復
        未經檢察官聲請單獨宣告沒收，爰均不予宣告沒收，附
        此敘明。
  ㈤經核原判決關於犯罪事實二㈠、二㈡、二㈢部分之認事、用法並
    無違法或不當，業已斟酌刑法第57條各款所列情狀，量刑之
    宣告亦稱妥適，而未逾越法定刑度，得易科罰金之定執行刑
    部分，符合比例原則，沒收及追徵亦於法相合，原判決此部
    分應予維持。
二、被告上訴意旨執憑前詞，否認殺人未遂、加重強盜未遂等犯
    罪，指摘原判決關於犯罪事實二㈠、二㈡、二㈢之量刑過重云
    云，惟查：
　㈠按證據之取捨及證據證明力如何，均屬事實審法院得自由裁
    量、判斷之職權，苟其此項裁量、判斷，並不悖乎通常一般
    之人日常生活經驗之定則或論理法則，且於判決內論敘其何
    以作此判斷之心證理由者，即不得任意指摘其為違法（最高
    法院91年度台上字第2395號判決意旨參照）。原審參酌卷內
    各項供述、非供述證據相互勾稽，而為綜合判斷、取捨，據
    此認定被告為犯罪事實二㈢之殺人未遂、加重強盜未遂等犯
    罪事實，並於理由欄內詳為說明判斷依據與心證，且經本院
    就被告辯解無法採信之理由論述如前，被告上訴意旨猶執前
    詞否認此部分犯罪，要係對原判決已說明事項及屬原審採證
    認事職權之適法行使，持憑己見而為不同之評價，任意指摘
    原判決不當，並非可採。
　㈡量刑係法院就繫屬個案犯罪之整體評價，為事實審法院得依
    職權自由裁量之事項，量刑判斷當否之準據，應就判決之整
    體觀察為綜合考量，並應受比例原則等法則之拘束，非可恣
    意為之，致礙其公平正義之維護，必須兼顧一般預防之普遍
    適應性與具體個案特別預防之妥當性，始稱相當。苟已斟酌
    刑法第57條各款所列情狀，而未逾越法定刑度，如無偏執一
    端，致有明顯失出失入之恣意為之情形，上級審法院即不得
    單就量刑部分遽指為不當或違法（最高法院100年度台上字
    第5301號判決意旨參照）。查：原判決於犯罪事實二㈠、二㈡
    、二㈢之量刑時已詳予審酌刑法第57條各款及前開所列情狀
    ，予以綜合考量，又加重竊盜罪之法定刑範圍「6月以上5年
    以下有期徒刑，得併科50萬元以下罰金」、竊盜罪之法定刑
    範圍「5年以下有期徒刑、拘役或50萬元以下罰金」、殺人
    未遂罪之法定刑範圍「死刑、無期徒刑或10年以上有期徒刑
    」，原判決依法減輕、遞減輕其刑，就加重竊盜罪量處有期
    徒刑4月、就竊盜罪量處有期徒刑2月、就殺人未遂罪量處有
    期徒刑4年6月，均係量處各罪之低度刑度，並非從重量處高
    度刑度，且就刑罰裁量職權之行使，既未逾越法律所規定之
    範圍，亦無濫用權限之情形，難遽謂原判決就此部分之量刑
    有何不當，縱與被告主觀上之期待有所落差，仍難指其量刑
    有何不當或違法，是被告以原判決此部分量刑過重為由提起
    上訴，亦無理由。
　㈢從而，本案被告此部分上訴，均無理由，應予駁回。
三、檢察官上訴略以：觀諸本案被告陳健明原已非法持有具殺傷
    力之非制式之手槍1枝及具殺傷力之子彈6顆，且因家中經濟
    壓力，遂計畫持槍強盜，又為避免犯行遭人察覺，即先找尋
    作案工具車輛，並將其駕駛之自用小客車停放在宜蘭縣礁溪
    鄉大忠路255巷附近空地後，旋即竊取告訴人黃淑真所有之
    黑色安全帽1頂得手，嗣被告步行返回上開自用小客車，將
    其穿著之紅黑色風衣外套換下，改穿白色POLO衫及著黑色袖
    套，並頭戴白色鴨舌帽及竊得之上開黑色安全帽。復竊取姚
    漢脩所有之機車及安全帽2頂，並再度變裝為身著黑色緊身
    衣、黑色袖套、頭戴白色鴨舌帽及鵝黃色安全帽之裝扮，並
    騎乘上開竊得之機車前往宜蘭縣礁溪鄉仁愛路15巷附近停放
    。而被告為順利其加重強盜犯行，且為避免進入銀樓後大門
    遭鎖而無從逃逸，遂先將其持有之上開手槍上膛，再撿拾路
    旁L型塑膠水管1根步行至宜蘭縣○○鄉○○路00巷0號「祺紘銀
    樓」，旋將上開水管放在大門處，再將已上膛之手槍舉起朝
    向告訴人林祺紘開槍等情，均可認定被告於案發前就本案犯
    罪過程已有縝密之計畫，甚而為脫免逮捕變裝2次、拾路旁
    水管放置銀樓大門處以避免門自動上鎖；參酌被告於警詢、
    偵查及審理時均能就犯罪動機、犯案過程、犯罪手法等細節
    交代明確，均可認定被告於本案「行為時」心思細膩，與正
    常人並無二致，其思考邏輯及行為舉止亦無異常之處，足見
    被告犯罪當時對於外界事務之知覺理會及判斷作用，並無較
    普通人之平均程度顯然減退之情形，益見被告於行為時應有
    相當認知及辨識能力。被告雖經臺北榮民總醫院蘇澳分院鑑
    定其有器質性人格異常、對外界、行為認知能力減退乙節，
    然此僅屬精神科醫師醫學判斷之領域，至多僅能認定被告患
    有精神疾病，尚不得以此鑑定結果逕行推論被告於本案「行
    為時」對於外界之認知能力亦有減退狀況，率而作有利被告
    之認定，仍應綜合全卷事證判斷其於行為時是否已達刑法第
    19條第2項所稱「因精神障礙或心智缺陷，致其辨識行為違
    法或依其辨識而行為之能力，顯著減低」之程度，自不得依
    該條規定減輕其刑。故原審以刑法第19條第2項規定，就被
    告所犯持有非制式手槍罪、加重竊盜罪、竊盜罪、殺人未遂
    罪等行為均減輕其刑，即難謂允當，爰依法提起上訴等語。
    惟查：
　㈠被告罹患思覺失調症，自97年間起持續就醫、用藥，領有重
    大傷病免自行部分負擔證明卡、用藥紀錄卡，及經臺北榮民
    總醫院蘇澳分院鑑定結果，認「被告因頭部外傷，有器質性
    人格異常與因毒品使用致器質性幻覺症，明顯衝動與幻覺，
    自控力不佳，對外界，行為認知能力減退」等情，已如前述
    。
　㈡本院審酌被告於原審訊問時供稱：我的精神、情緒容易不明
    失控，一直有就診，以前有施用毒品等語（見原審卷一第41
    頁），以及前開精神病史、頭部外傷、鑑定結果等情狀，揆
    諸首揭之說明，應堪認定被告於本案為犯罪事實一、二㈠、
    二㈡、二㈢之非法持有非制式手槍罪、加重竊盜罪、竊盜罪、
    殺人未遂罪等行為時，確有因上開精神疾病致其辨識行為違
    法或依其辨識而行為之能力有顯著降低之情形，合於刑法第
    19條第2項得減輕其刑之規定，均依刑法第19條第2項規定減
    輕其刑。
　㈢雖被告為上開竊盜、換車、換裝、開槍等行為，惟其於犯罪
    事實二㈠之持螺絲起子竊車未成，直至犯罪事實二㈡之告訴人
    遺留鑰匙情狀，始竊得該機車1部，又其在銀樓內持槍、彈
    擊發，固屬不該，終因強盜未遂而逃離，可否認定被告於案
    發前就本案犯罪過程已有縝密之計畫，尚有疑義。另被告行
    為後變裝2次、拾路旁水管放置銀樓大門處、及其行為後能
    就犯罪動機、犯案過程、犯罪手法等細節交代明確，然因被
    告經醫學鑑定為器質性人格異常、對外界、行為認知能力減
    退，是其辨識違法、控制能力降低，而非全然欠缺該能力，
    且其記憶亦無缺損情狀，檢察官憑此上情，認定被告於本案
    「行為時」心思細膩，與正常人並無二致，其思考邏輯及行
    為舉止亦無異常乙節，難認有據，是認檢察官指摘原判決適
    用刑法第19條第2項規定不當而提起上訴，並無理由，亦應
    予駁回。
肆、撤銷改判之理由（犯罪事實一部分；不得易科罰金之定執行
    刑部分）及科刑審酌事項
一、原審因認被告為犯罪事實一犯行，事證明確，予以論罪科刑
    ，固非無見，惟查：被告供述槍枝、子彈之來源為嚴彬瑞，
    因而查獲嚴彬瑞之情，本件被告此部分所為，符合槍砲彈藥
    刀械管制條例第18條第4項之規定，且因被告持槍、彈為犯
    罪事實二㈢之犯行，危害社會治安，不宜免除其刑，就被告
    所犯非法持有非制式手槍罪部分，適用槍砲彈藥刀械管制條
    例第18條第4項前段之規定，遞減輕其刑，均如前述。而原
    審未及審酌上情，因宜蘭地檢署、花蓮地檢署函覆以：本件
    尚無因被告之供述而查獲槍彈來源或去向（無查獲上手）、
    尚無法確認其槍枝來源確為嚴彬瑞所提供等語（見原審卷二
    第39、127頁之宜蘭地檢署111年5月11日宜檢嘉和110偵7227
    字第1119008467號函、花蓮地檢署111年6月24日花檢熙仁11
    1偵1919字第1119012669號函），致未予適用槍砲彈藥刀械
    管制條例第18條第4項前段之減輕規定，尚有未洽。被告以
    供出槍、彈來源，依法應減輕其刑為由提起上訴，為有理由
    ，雖檢察官以不應適用刑法第19條第2項減輕規定提起上訴
    ，並無理由，然因原判決此部分既有上開可議之處，自屬無
    可維持，應由本院就此部分予以撤銷改判，且因不得易科罰
    金之定執行刑部分失所附麗，併予撤銷。
二、爰以行為人之責任為基礎，審酌被告前有違反毒品危害防制
    條例、竊盜等犯罪科刑紀錄，有本院被告前案紀錄表1份在
    卷可按，素行難謂良好，其明知具有殺傷力之改造手槍、子
    彈均係高危險之管制物品，仍無視禁令，未經許可而持有該
    等違禁物，因此對於社會治安造成潛在危害之犯罪所生危險
    ，竟仍自110年9月間某日起至110年10月14日為警查獲止，
    非法持有附表一編號1至3之舉有殺傷力手槍、子彈，實值非
    難；並審酌被告持槍、彈強盜犯罪事實二㈢之銀樓財物，固
    未取得財物，足堪認定被告持槍、彈犯罪，危害社會治安，
    顯有惡性；並審及被告持槍、彈時間長短、數量、所生危害
    ，暨犯罪動機、手段及其智識程度、家庭經濟生活狀況（見
    本院卷第290頁），量處如主文第2所示之刑，並就罰金刑部
    分，諭知易服勞役之折算標準。
伍、另參酌最高法院最近一致見解，就數罪併罰之案件，如能俟
    被告所犯數罪全部確定後，於執行時，始由犯罪事實最後判
    決之法院所對應之檢察署檢察官，聲請法院裁定之，無庸於
    每一個案判決時定其應執行刑，依此所為之定刑，不但能保
    障被告之聽審權，符合正當法律程序，更可提升刑罰之可預
    測性，減少不必要之重複裁判，避免違反一事不再理原則情
    事之發生，從而，本案就撤銷改判及上訴駁回部分，不予定
    其應執行之刑，併此說明。
據上論斷，應依刑事訴訟法第368條、第369條第1項前段、第364
條、第299條第1項前段，判決如主文。
本案經檢察官韓茂山提起公訴，檢察官林小刊提起上訴，檢察官
賴正聲到庭執行職務。
中　　華　　民　　國　　111 　年　　11　　月　　24　　日
              　  刑事第二十三庭審判長法　官  許永煌
　　　　　　　　　　　　　　　　　    法　官  吳定亞
　　　　　　　　　　　　　　　　　    法　官  黃美文
以上正本證明與原本無異。
竊盜罪部分，不得上訴。
其餘罪名，如不服本判決，應於收受送達後20日內向本院提出上
訴書狀，其未敘述上訴之理由者並得於提起上訴後20日內向本院
補提理由書（均須按他造當事人之人數附繕本）「切勿逕送上級
法院」。
                                　    書記官  彭威翔
中　　華　　民　　國　　111 　年　　11　　月　　25　　日
附錄：本案論罪科刑法條
槍砲彈藥刀械管制條例第7條第4項：
未經許可，持有、寄藏或意圖販賣而陳列第1項所列槍砲、彈藥
者，處5年以上有期徒刑，併科新臺幣1千萬元以下罰金。
刑法第271條
殺人者，處死刑、無期徒刑或10年以上有期徒刑。
前項之未遂犯罰之。
預備犯第1項之罪者，處2年以下有期徒刑。
刑法第320條第1項：
意圖為自己或第三人不法之所有，而竊取他人之動產者，為竊盜
罪，處5年以下有期徒刑、拘役或50萬元以下罰金。
刑法第321條第1項：
犯前條第1項、第2項之罪而有下列情形之一者，處6月以上5年以
下有期徒刑，得併科50萬元以下罰金：
一、侵入住宅或有人居住之建築物、船艦或隱匿其內而犯之。
二、毀越門窗、牆垣或其他安全設備而犯之。
三、攜帶兇器而犯之。
四、結夥三人以上而犯之。
五、乘火災、水災或其他災害之際而犯之。
六、在車站、港埠、航空站或其他供水、陸、空公眾運輸之舟、
    車、航空機內而犯之。
【附表一】
編號 槍、彈       說      明 備     註 1 非制式手槍 (槍枝管制編號0000000000)0枝 認係非制式手搶，由仿手搶外型製造之槍枝，組裝已貫通之金屬搶管而成，擊發功能正常，可供擊發適用子彈使用，認具殺傷力。 內政部警政署刑事警察局110年11月25日刑鑑字第1108019532號鑑定書（見原審卷一第135至137頁）  2 具殺傷力之非制式子彈5顆、不具殺傷力子彈2顆 認均係非制式子彈，由金屬彈殼組合直徑約8.9mm金屬彈頭而成，均經試射： 5顆，均可擊發，認具殺傷力。 2顆，均無法擊發，認不具殺傷力。   3 具殺傷力之子彈1顆  為警於110年10月6日晚間8時許，在宜蘭縣○○鄉○○路00巷0號之「祺紘銀樓」內，扣得彈頭、彈殼各1顆。  
【附表二】
編號 扣案物 數量 證據出處 1 行車紀錄器記憶卡 1張 宜蘭地檢署111年度刑管字第97號、宜蘭縣政府警察局礁溪分局111年度保管字第248號扣押物品清單（見原審卷一第313至314、319至320頁） 2 電子產品（行動電話） IMEI:000000000000000000 IMEI:000000000000000000 IMEI:000000000000000 3支  3 電子產品（監視器主機，含滑鼠、電源線） 1台  4 U型板手 1支  5 老虎鉗 1支  6 發票 3張  7 袖套 1雙  8 粉紅色外套 1件  9 白色短袖上衣 1件  10 藍色牛仔褲 1件  11 水管 1支